最　高　行　政　法　院　判　決
　　　　　　　　　　　　　94年度判字第00134號
上　訴　人　台灣票券金融股份有限公司
代　表　人　甲○○
訴訟代理人　邱雅文律師
被 上訴 人　財政部臺北市國稅局
代　表　人　乙○○
上列當事人間因營利事業所得稅事件，上訴人對於中華民國92年
8月21日臺北高等行政法院91年度訴字第3723號判決，提起上訴
，本院判決如下：
　　主  文
上訴駁回。
上訴審訴訟費用由上訴人負擔。
　　理  由
一、緣上訴人係從事短期票券之經紀及自營業務、商業本票之承
    銷、簽證、保證及背書，暨一年內到期政府債券之自營業務
    ，其84年度帳載營業收入新台幣（以下同）103,157,770元
    ，自行調整申報營業收入51,474,494元，被上訴人以其中上
    訴人自行調整減除買賣短期票券損失12,449,805元部分，與
    所得稅法第24條第2項規定不合，遂否准系爭買賣短期票券
    損失12,449,805元自營業收入減除，核定營業收入為
    63,924,299元。又上訴人當年度營利事業所得稅結算申報，
    原列報尚未抵繳之扣繳稅額14,427,826元，其中包含前手利
    息扣繳稅款6,225,195元，被上訴人以依財政部75年7月16日
    台財稅第7541416號函釋，否准抵繳上訴人當年度營利事業
    所得稅款，並轉列為上訴人購入債券之成本，而核定上訴人
    尚未抵繳之扣繳稅額為8,202,631元，上訴人不服，循序提
    起行政訴訟，經臺北高等行政法院91年度訴字第3723號判決
    ：「訴願決定及原處分（含復查決定）關於不准原告（即上
    訴人）以債券前手息新台幣6,225,195元抵繳原告84年度營
    利事業所得稅之應納稅款部分均撤銷。原告其餘之訴駁回。
    」上訴人就其敗訴部分即短期票券損失部分，提起上訴。
二、上訴人於原審就短期票券損失部分起訴主張略以：上訴人辦
    理民國（下同）84年度營利事業所得稅結算申報後，經被上
    訴人核定剔除上訴人申報之短期票券損失12,449,805元。惟
    上訴人歷年來均按財政部70年1月29日台財稅第30763號函釋
    意旨以票券公司買賣短期票券發生之損失，均得列為當年度
    損失處理，而稅捐機關概予核定，逾20年之久未變。財政部
    於87年7月23日始以台財稅第871954801號函變更上述函釋之
    見解。次按財政部70年1月29日台財稅第30763號函釋規定未
    到期前出售短期票券之損失可列為損失處理，僅屬對於69年
    8月25日台財稅第37114號函之補充說明，前後一貫；然該部
    87年7月23日以台財稅第871954801號函就上開69年函釋作「
    對稱式」推論，顯違背國家為特別獎勵或限制某種經濟行為
    ，自得為「不對稱」之稅賦規定之財經政策。況短期票券交
    易損失既係所得稅法所稱之「營業損失」，又無同法第38條
    所定不得列為費用或損失之情形，自應依同法第24條第1項
    准予認列。是被上訴人認「凡不認列所得即一律不准認列損
    失」，並認為本件如准予認列損失確失公平云云，顯違背租
    稅法定主義，請撤銷訴願決定及原處分等語。
三、被上訴人則以：查短期票券利息所得採分離課稅，不併入營
    利事業所得額，是相對因在未到期前出售短期票券發生之損
    失，亦不應列為費用或損失，併入所得稅法第24條第1項營
    利事業所得額計算減除，方不致造成侵蝕稅源及課稅不合理
    現象等語，資為答辯。
四、原審駁回上訴人關於買賣短期票券損失部分之訴，係以：依
    財政部69年8月25日台財稅第37114號函釋：「一、營利事業
    購入六十六年二月一日以後發行之短期票券，其利息所得，
    依所得稅法第二十四條第二項規定，由扣繳義務人依各類所
    得扣繳率表之規定，於票券到期兌償時一次扣繳稅款，不再
    併計納稅人之營利事業所得額。二、依前項說明，營利事業
    購入短期票券，在未到期前出售所取得之利息收入，毋需扣
    繳稅款，亦免予併計當期營利事業所得額課稅。」上開函釋
    內容符合所得稅法第14條第4類3目第1款之規範意旨，應屬
    法律之正確解釋。故「短期票券交易損益」是被劃入「短期
    票券利息所得分離課稅」之範圍內，因此其「買入短期票券
    之價格」與「賣出短期票券之收入」自始即自「一般課稅所
    得」之成本及收入抽離，不併入課稅所得之計算範圍內。如
    果該收入與成本相減結果為負數，亦屬短期票券之交易損失
    ，當然不應計入一般課稅所得之計算範圍內，而財政部87年
    7月23日以台財稅第871954801號函意旨，為上開法律意見之
    重申。從而被上訴人依該函示，剔除上訴人申報之短期票券
    交易損失12,449,805元，於法即無不合。至於上訴人所引財
    政部70年1月29日台財稅第30763號函，乃是對法律之錯誤解
    釋，應不得予以援用。又財政部上開70年1月29日台財稅第
    30763號函釋意旨未編入財政部賦稅法令審查委員會編印之
    76年版、79年版、83年版及現行之83年版「所得稅法令彙編
    」中，且早自76年6月10日起，財政部曾多次宣示該函釋不
    再援用，本案爭訟標的為84年度發生之稅負，且上訴人對此
    部分亦無主張「信賴保護原則」，因此並無再加討論之必要
    ，乃駁回上訴人此部分之起訴。
五、查原判決關於買賣短期票券損失部分：按所得稅法第24條第
    2項規定，營利事業有第14條第1項第4類利息所得中之短期
    票券利息所得，除依第88條規定扣繳稅款外，不計入營利事
    業所得額。即短期票券利息所得採分離課稅，不併入營利事
    業所得額，是相對因在未到期前出售短期票券發生之損失，
    亦不應列為費用或損失，併入所得稅法第24條第1項營利事
    業所得額計算減除，方符法理。財政部87年7月23日台財稅
    第871954801號函釋，係本於所得稅法第24條規定意旨所為
    解釋，並未於法律規定外，另行創設新權利義務，應自解釋
    法律之生效日起，凡未確定之案件均有適用。而上訴人所主
    張依財政部70年1月29日台財稅第30763號函規定，營利事業
    購入短期票券，在未到期前出售與票券金融公司發生之損失
    ，可作為該事業當年度損失處理，惟該函並未編入財政部編
    印之76年版、79年版、83年版、87年版及90年版之「所得稅
    法令彙篇」內，上訴人所稱，歷年來票券金融公司買賣短期
    票券發生之損失，均得列為當年度損失處理，尚乏依據，其
    據此主張原判決違反信賴保護原則，自無可採。況查上訴人
    84年度列報營業收入並未包含未到期前出售短期票券所取得
    之利息收入，卻將系爭買賣短期票券損失自營業收入中減除
    ，則原處分否准系爭買賣短期票券之損失12,449,805元自營
    業收入中減除，揆諸前開說明，尚無違誤。末查原判決已就
    上訴人主張本件依財政部70年1月29日台財稅第30763號函釋
    ，營利事業購入短期票券，在未到期前出售與票券金融公司
    發生之損失，可作為該事業當年度損失處理乙節，為不可採
    等情，敘明其得心證之理由，上訴人指摘原判決對此攻擊方
    法棄置不論，亦無可採。原判決並無違背法令，上訴意旨，
    求予廢棄，難認有理由，應予駁回。
據上論結，本件上訴為無理由，爰依行政訴訟法第255條第1項、
第98條第3項前段，判決如主文。
中    華    民    國    94    年    4     月    28    日
                  第五庭審判長法  官　趙　永　康
                              法  官　鄭　淑　貞
                              法  官　黃　淑　玲
                              法  官　侯　東　昇
                              法  官　林  文  舟
以  上  正  本  證  明  與  原  本  無  異
中    華    民    國    94    年    4    月    29     日
　　　　　　　　　　　　　　　書記官　阮　桂　芬
